臺灣臺北地方法院民事裁定
111年度家聲抗字第41號
抗  告  人  汪選    



上列抗告人因選任遺產管理人事件，對於民國111年3月1日本院
110年度司繼字第2555號裁定提起抗告，本院裁定如下：
    主      文
抗告駁回。
抗告程序費用新臺幣壹仟元由抗告人負擔。
    理      由
一、按繼承開始時，繼承人之有無不明，而無親屬會議或親屬會
    議未於1 個月內選定遺產管理人者，利害關係人或檢察官得
    聲請法院選任遺產管理人，並由法院依公示催告程序，定6
    個月以上之期限公告繼承人，命其於期限內承認繼承；民法
    第1177條、第1178條定有明文。此所謂繼承開始時，繼承人
    之有無不明，係指有無配偶及民法第1138條各款血親不明之
    謂，如確有繼承人生存，即不得謂繼承人有無不明（最高法
    院82年度台上字第1330號判決參照）。
二、抗告人於原審聲請及抗告意旨略以：被繼承人王安寧於民國
    110年6月14日死亡，其繼承人有無不明，抗告人為被繼承人
    王安寧之受遺贈人，為確保抗告人之權利，爰請求選任被繼
    承人之遺產管理人。而經原審函查被繼承人王安寧相關戶籍
    資料，被繼承人王安寧尚有女兒汪文為繼承人，惟汪文早年
    便出嫁至日本，與家中失去聯繫，抗告人於105、106年間得
    知汪文過世消息，而聲請向臺灣日本關係協會函詢汪文是否
    生存，然原審逕以臺灣日本關係協會未回應為由，駁回抗告
    人之請求，有未盡調查之違誤。蓋抗告人於111年3月7日致
    電臺灣日本關係協會詢問，其表示有收受鈞院函文及轉請駐
    外館協助，並於上個月接獲駐外館來電表示汪文已過世，但
    因等候駐外館正式答覆，才尚未函覆鈞院，是汪文確已死亡
    ，被繼承人王安寧之繼承人有無不明，爰依法提起抗告等語
    。
三、經查，抗告人主張之事實，固提出被繼承人除戶謄本、代筆
    遺囑、汪文戶籍謄本為憑(見原審卷第9-13、45頁)。惟被繼
    承人王安寧死亡時，尚有子女汪文，且無拋棄繼承之相關記
    事等情，有新北○○○○○○○○○110年12月2日新北店戶字第11057
    91612號函暨被繼承人王安寧相關戶籍資料在卷可憑(見原審
    卷第25-32頁)。復經原審向臺灣日本關係協會函詢汪文是否
    仍生存乙事，經外交部111年3月2日外亞太四字第111130061
    2號函復「汪文夫婿青山明照表示汪氏已辭世多年」，及駐
    大阪辦事處111年3月9日大阪字第1111030788號函復「本案
    頃獲汪文日籍配偶青山明照復函略以，汪文與渠之間生有一
    子，渠子不曾具有中華民國國籍，並表示即使渠子有繼承權
    利，本人擬拋棄繼承權等語。」，有上開外交部函、駐大阪
    辦事處函在卷可佐。是汪文與其日籍配偶青山明照生有一子
    ，為王安寧之直系血親卑親屬，則汪文之子對王安寧之遺產
    應有繼承權，該駐大阪辦事處復函雖謂王文之配偶青山明照
    擬拋棄繼承云云，惟汪文之日籍配偶青山明照對被繼承人王
    安寧之遺產並無繼承權，自無拋棄繼承之可言，且本院自11
    0年6月14日起至111年6月6日止均未受理王安寧之繼承人即
    汪文之子向本院聲請拋棄繼承之事件，有本院民事紀錄科查
    詢表在卷可查（見本院卷第57頁）。是汪文之子為被繼承人
    王安寧之繼承人，且未拋棄繼承，被繼承人王安寧既尚有繼
    承人，即不符合繼承人有無不明之情形，抗告人遽為聲請選
    任遺產管理人，於法自有未合，原審依法裁定駁回抗告人之
    聲請，核無不合。抗告意旨指摘原裁定不當，求予廢棄，於
    法無據，應予駁回。
四、爰裁定如主文。
中　　華　　民　　國　　111 　年　　7 　　月　　5  　日
                    家事法庭  審判長法  官  李莉苓
                                    法  官  陳伯均
                                    法  官  蔡寶樺
以上正本係照原本作成。
本裁定除以適用法規顯有錯誤為理由外，不得再抗告。如提起再
抗告，應於收受送達後10日內委任律師為代理人向本院提出再抗
告狀，應同時表明再抗告理由，並繳納抗告費新臺幣1,000元。
中　　華　　民　　國　　111 　年　　7 　　月　　5 　　日
                                    書記官  張妤瑄